【裁判字號】    98,訴,1006
【裁判日期】    980831
【裁判案由】    偽造有價證券等
【裁判全文】
臺灣臺北地方法院刑事判決              98年度訴字第1006號
公  訴  人  臺灣臺北地方法院檢察署檢察官
被      告  甲○○
選任辯護人  何宗翰律師
上列被告因偽造有價證券等案件，經檢察官提起公訴（98年度偵
字第10429號、第12331號），本院判決如下：
    主  文
甲○○竊盜，處有期徒刑月；又意圖供行使之用，而變造有價
證券，處有期徒刑壹年柒月，如附表一所示支票陸張，其中受款
人欄變造部分，均沒收，附表二所示偽造之「姚欣妤」署名貳枚
、「賴冠洲」署名肆枚，均沒收。應執行有期徒刑壹年玖月。緩
刑肆年。如附表一所示支票陸張，其中受款人欄變造部分，均沒
收，附表二所示偽造之「姚欣妤」署名貳枚、「賴冠洲」署名肆
枚，均沒收。
    事  實
一、甲○○係址設臺北市中山區○○○路○段一八一之六號「珍
    琳蘇概念婚紗有限公司」（下稱珍琳蘇公司，負責人乙○○
    ）的會計，竟基於意圖為自己不法之所有、意圖供行使之用
    而變造有價證券之犯意，於民國九十八年二月十八日（起訴
    書誤載為同月二十二日）上午，乘乙○○出國之際，將乙○
    ○所有，放置於上開公司內辦公室抽屜中如附表一（附表二
    所示支票與附表一所示支票均相同，作成二個附表係便於敘
    述沒收內容與依據）所示，已由乙○○填具票載發票日、受
    款人、金額，並蓋妥發票人「乙○○」印文之支票六張及空
    白支票六張竊取入己後，於同日即以附表一所示手法接續變
    造如附表一所示支票，並盜用乙○○之印章在各該支票遭變
    造處各蓋用一次，產生六枚盜用之「乙○○」圓形印文。復
    未經其夫賴冠洲、其夫的表妹姚欣妤之同意，冒用渠二人名
    義，接續於前揭六張支票背面背書欄，偽造如附表二所示署
    名，進而偽造如附表二所示二個「姚欣妤」之背書私文書，
    與四個「賴冠洲」之背書私文書。之後，甲○○於九十八年
    二月二十四日將如附表一編號三至六所示遭變造的支票有價
    證券，與偽造如附表二編號三至六所示背書私文書持向臺北
    富邦商業銀行股份有限公司某分行行使（存入其所使用，戶
    名賴冠洲，帳號：000000000000號帳戶）。又
    於同月二十五日，將如附表一編號一、二所示遭變造的支票
    有價證券，與偽造如附表二編號一、二所示背書私文書持向
    臺灣土地銀行股份有限公司民權分行行使（存入其所借用，
    戶名姚欣妤，帳號：
    000000000000號帳戶）。致生損害於姚欣妤、
    賴冠洲、臺灣土地銀行股份有限公司、臺北富邦商業銀行股
    份有限公司關於票據使用、管理之正確性。
二、案經乙○○告訴臺灣臺北地方法院檢察署檢察官偵查起訴。
    理  由
壹、程序方面：被告甲○○及其辯護人對於公訴人提出之證據資
    料，均不爭執其證據能力，本院審酌該等言詞供述及書面作
    成時之狀況，並無不宜作為證據之情事，依刑事訴訟法第一
    百五十九條之五第二項，得作為證據。
貳、實體方面：
一、前揭犯罪事實，業據被告坦承不諱（本院卷第三七頁背面參
    照），核與證人即被害人乙○○、賴冠洲、姚欣妤（下均逕
    稱其名）證述情節大致相符（臺灣臺北地方法院檢察署九十
    八年度他字第二八四五號第一○至一一、第三八頁，第一二
    至一四、第三八至三九頁。同署九十八年度偵字第一○四二
    九號卷第七至八，第九至一一、第三八頁參照），且有附表
    一所示支票影本（前開他字卷第二一至二七頁參照）在卷可
    稽，足佐被告前開任意性自白與事實相符。綜上，本案事證
    明確，被告犯行洵堪認定，應予依法論科。
二、查如附表一所示之支票六張，於被告竊取時，其上已填妥表
    明其為支票的文字、發票人、票載發票日、金額、付款地、
    無條件支付之委託等絕對必要記載事項，及受款人、付款人
    、票號等記載，均係簽發完成之支票，被告僅係塗銷、塗改
    該等支票上原受款人之記載，並盜用乙○○之印章蓋用於塗
    銷、塗改處，雖影響該等支票表彰之部分權利，但並非產生
    新的票據，核屬無權變更受款人而變更之變造行為。次查，
    被告未經姚欣妤、賴冠洲同意，在前開票據背面背書欄上，
    接續偽造如附表二所示之「姚欣妤」、「賴冠洲」署名，則
    係偽造背書私文書之行為。核被告所為，係犯刑法第三百二
    十條第一項之竊盜罪，及刑法第二百零一條第一項之意圖供
    行使之用而變造有價證券罪，與刑法第二百十六條、第二百
    十條之行使偽造私文書罪。被告接續在前揭支票遭塗銷、塗
    改處上盜用乙○○印章、產生盜用之印文的行為，係變造有
    價證券之階段行為，不另論罪。被告接續變造如附表一所示
    支票，應論以一罪。被告偽造如附表二所示「姚欣妤」、「
    賴冠洲」署名之行為，乃偽造如附表二所示之背書私文書之
    階段行為，不另論罪。被告接續偽造如附表二所示背書私文
    書之行為，亦應論以一罪。而被告偽造附表二所示背書私文
    書後先後持向前述臺灣土地銀行股份有限公司、臺北富邦商
    業銀行股份有限公司行使，其偽造之低度行為各為行使之高
    度行為所吸收，均不另論罪。被告以一行為向臺灣土地銀行
    股份有限公司，及臺北富邦商業銀行股份有限公司行使前述
    變造之支票及偽造之背書私文書，均係一行為觸犯行使變造
    有價證券及行使偽造私文書二罪，各應依刑法第五十五條想
    像競合犯規定，各從一重行使變造有價證券罪論處。而被告
    向臺灣土地銀行股份有限公司、臺北富邦商業銀行股份有限
    公司行使變造有價證券犯行，均為意圖供行使之用而變造有
    價證券的一個高度犯行所吸收，不另論罪。被告所犯竊盜罪
    與意圖供行使之用而變造有價證券罪，應分論併罰。另查，
    如前所述，被告並未製作新的票據，而僅係就已完成之票據
    上的部分內容予以更動，僅屬變造，起訴意旨認被告係意圖
    供行使之用而偽造有價證券，容有誤會，應予更正。
三、第查被告犯罪時，乃產後不久，有撫育幼兒需要，但經濟情
    況不佳，被告為此一時情急致有犯行，本院認被告犯罪之情
    狀，顯堪憫恕，宣告刑法第二百零一條第一項變造有價證券
    罪所定最低度之刑（有期徒刑三年）猶嫌過重，爰依刑法第
    五十九條規定，減輕其刑。茲審酌被告前述之犯罪動機、目
    的，竊盜、變造有價證券之張數，偽造私文書之內容、數量
    ，所生之損害，與乙○○平日之關係，於審理中坦承不諱、
    且與乙○○達成和解，乙○○亦具狀撤回告訴（被告與乙○
    ○無刑法第三百二十四條所列親屬關係）表明不予追究等及
    其他一切情狀，分別量處如主文所示之刑，並定其應執行刑
    ，以資儆懲。而被告前未曾受有期徒刑以上刑之宣告，此有
    臺灣高等法院被告前案紀錄表在卷足按，被告已當庭懇切表
    達悛悔之意，且與乙○○達成和解，足認無再犯之虞，所宣
    告之刑，以暫不執行為當，爰併予宣告緩刑四年，以勵自新
    。
四、末查，如附表一所示有價證券遭變造之部分，應依刑法第二
    百零五條規定，不問屬於犯人與否，均沒收，其上變造之「
    賴冠洲」署名，一併沒收，無庸另依刑法第二百十九條規定
    沒收。附表二所示偽造之「姚欣妤」、「賴冠洲」署名，均
    應依刑法第二百十九條規定，不問屬於犯人與否，沒收。
據上論斷，應依刑事訴訟法第二百九十九條第一項前段，刑法第
三百二十條第一項、第二百零一條第一項、第二百十六條、第二
百十條、第五十五條、第五十一條第五款、第五十九條、第七十
四條第一項第一款、第二百十九條、第二百零五條，刑法施行法
第一條之一，判決如主文。
本案經檢察官蔡偉逸到庭執行職務
中    華    民    國    98    年    8    月    31     日
                  刑事第十庭審判長法  官  林春鈴
                                  法  官  呂煜仁
                                  法  官  姚念慈
上正本證明與原本無異。
如不服本判決應於收受送達後10日內向本院提出上訴書狀，並應
敘述具體理由；其未敘述上訴理由者，應於上訴期間屆滿後20日
內向本院補提理由書（均須按他造當事人之人數附繕本）「切勿
逕送上級法院」。告訴人或被害人如對於本判決不服者，應具備
理由請求檢察官上訴，其上訴期間之計算係以檢察官收受判決正
本之日期為準。
                                  書記官  劉芸珊
中    華    民    國    98    年    8     月    31    日
附表一：
┌──┬────────────┬───┬──────┬─────┐
│編號│沒收標的及存在處        │變造之│沒收原因與依│卷證出處  │
│    │                        │內容  │據          │          │
├──┼────────────┼───┼──────┼─────┤
│ 一 │票號ＢＡ0000000號│受款人│變造之有價證│臺灣臺北地│
│    │，票載發票日九十七年三月│原記載│券、刑法第二│方法院檢察│
│    │十日，金額四千四百七十元│為「郭│百零五條    │署九十八年│
│    │，發票人乙○○之支票的受│乃元」│            │度他字第二│
│    │款人欄變造部分（盜用之「│，後遭│            │八四五號卷│
│    │乙○○」印文係變造有價證│塗銷而│            │第二一頁  │
│    │券之階段行為，故屬於變造│變造。│            │          │
│    │部分之一部）            │      │            │          │
├──┼────────────┼───┼──────┼─────┤
│ 二 │票號ＢＡ0000000號│受款人│變造之有價證│臺灣臺北地│
│    │，票載發票日九十七年七月│原記載│券、刑法第二│方法院檢察│
│    │二十五日，金額二萬三千二│為「賜│百零五條    │署九十八年│
│    │百七十五元，發票人乙○○│美禮服│            │度他字第二│
│    │之支票的受款人欄變造部分│」，後│            │八四五號卷│
│    │（盜用之「乙○○」印文係│遭塗銷│            │第二一頁  │
│    │變造有價證券之階段行為，│而變造│            │          │
│    │故屬於變造部分之一部）  │。    │            │          │
│    │                        │      │            │          │
├──┼────────────┼───┼──────┼─────┤
│ 三 │票號ＢＡ0000000號│受款人│變造之有價證│臺灣臺北地│
│    │，票載發票日九十七年九月│原記載│券、刑法第二│方法院檢察│
│    │二十五日，金額六萬六千五│為「億│百零五條    │署九十八年│
│    │百元，發票人乙○○之支票│通科技│            │度他字第二│
│    │的受款人欄變造部分（盜用│股份有│            │八四五號卷│
│    │之「乙○○」印文係變造有│限公司│            │第二三頁  │
│    │價證券之階段行為，故屬於│」，後│            │          │
│    │變造部分之一部）        │遭塗改│            │          │
│    │                        │變造為│            │          │
│    │                        │「賴冠│            │          │
│    │                        │洲」。│            │          │
├──┼────────────┼───┼──────┼─────┤
│ 四 │票號ＢＡ0000000號│受款人│變造之有價證│臺灣臺北地│
│    │，票載發票日九十七年六月│原記載│券、刑法第二│方法院檢察│
│    │二十五日，金額六萬一千四│為「蔡│百零五條    │署九十八年│
│    │百六十五元，發票人乙○○│雅菁」│            │度他字第二│
│    │之支票的受款人欄變造部分│，後遭│            │八四五號卷│
│    │（盜用之「乙○○」印文係│塗改變│            │第二四頁  │
│    │變造有價證券之階段行為，│造為「│            │          │
│    │故屬於變造部分之一部）  │賴冠洲│            │          │
│    │                        │」。  │            │          │
├──┼────────────┼───┼──────┼─────┤
│ 五 │票號ＢＡ0000000號│受款人│變造之有價證│臺灣臺北地│
│    │，票載發票日九十七年七月│原記載│券、刑法第二│方法院檢察│
│    │二十五日，金額一萬六千二│為「伊│百零五條    │署九十八年│
│    │百元，發票人乙○○之支票│美玻璃│            │度他字第二│
│    │的受款人欄變造部分（盜用│工業有│            │八四五號卷│
│    │之「乙○○」印文係變造有│限公司│            │第二五頁  │
│    │價證券之階段行為，故屬於│」，後│            │          │
│    │變造部分之一部）        │遭塗改│            │          │
│    │                        │變造為│            │          │
│    │                        │「賴冠│            │          │
│    │                        │洲」。│            │          │
├──┼────────────┼───┼──────┼─────┤
│ 六 │票號ＢＡ0000000號│受款人│變造之有價證│臺灣臺北地│
│    │，票載發票日九十七年十月│原記載│券、刑法第二│方法院檢察│
│    │二十五日，金額七萬三千一│為「王│百零五條    │署九十八年│
│    │百五十元，發票人乙○○之│慧霞」│            │度他字第二│
│    │支票的受款人欄變造部分（│，後遭│            │八四五號卷│
│    │盜用之「乙○○」印文係變│塗改變│            │第二六頁  │
│    │造有價證券之階段行為，故│造為「│            │          │
│    │屬於變造部分之一部）    │賴冠洲│            │          │
│    │                        │」。  │            │          │
└──┴────────────┴───┴──────┴─────┘
附表二：
┌──┬────────────┬───┬──────┬─────┐
│編號│沒收標的及存在處        │內容  │沒收原因與依│卷證出處  │
│    │                        │      │據          │          │
├──┼────────────┼───┼──────┼─────┤
│ 一 │票號ＢＡ0000000號│偽造之│偽造之署押、│臺灣臺北地│
│    │，票載發票日九十七年三月│「姚欣│刑法第二百十│方法院檢察│
│    │十日，金額四千四百七十元│妤」署│九條        │署九十八年│
│    │，發票人乙○○之支票的背│押一枚│            │度他字第二│
│    │書欄記載                │。    │            │八四五號卷│
│    │                        │      │            │第二七頁  │
├──┼────────────┼───┼──────┼─────┤
│ 二 │票號ＢＡ0000000號│偽造之│偽造之署押、│臺灣臺北地│
│    │，票載發票日九十七年七月│「姚欣│刑法第二百十│方法院檢察│
│    │二十五日，金額二萬三千二│妤」署│九條        │署九十八年│
│    │百七十五元，發票人乙○○│押一枚│            │度他字第二│
│    │之支票的背書欄記載      │。    │            │八四五號卷│
│    │                        │      │            │第二七頁  │
│    │                        │      │            │          │
│    │                        │      │            │          │
├──┼────────────┼───┼──────┼─────┤
│ 三 │票號ＢＡ0000000號│偽造之│偽造之署押、│臺灣臺北地│
│    │，票載發票日九十七年九月│「賴冠│刑法第二百十│方法院檢察│
│    │二十五日，金額六萬六千五│洲」署│九條        │署九十八年│
│    │百元，發票人乙○○之支票│押一枚│            │度他字第二│
│    │的背書欄記載            │。    │            │八四五號卷│
│    │                        │      │            │第二三頁  │
├──┼────────────┼───┼──────┼─────┤
│ 四 │票號ＢＡ0000000號│偽造之│偽造之署押、│臺灣臺北地│
│    │，票載發票日九十七年六月│「賴冠│刑法第二百十│方法院檢察│
│    │二十五日，金額六萬一千四│洲」署│九條        │署九十八年│
│    │百六十五元，發票人乙○○│押一枚│            │度他字第二│
│    │之支票的背書欄記載      │。    │            │八四五號卷│
│    │                        │      │            │第二四頁  │
├──┼────────────┼───┼──────┼─────┤
│ 五 │票號ＢＡ0000000號│偽造之│偽造之署押、│臺灣臺北地│
│    │，票載發票日九十七年七月│「賴冠│刑法第二百十│方法院檢察│
│    │二十五日，金額一萬六千二│洲」署│九條        │署九十八年│
│    │百元，發票人乙○○之支票│押一枚│            │度他字第二│
│    │的背書欄記載            │。    │            │八四五號卷│
│    │                        │      │            │第二五頁  │
├──┼────────────┼───┼──────┼─────┤
│ 六 │票號ＢＡ0000000號│偽造之│偽造之署押、│臺灣臺北地│
│    │，票載發票日九十七年十月│「賴冠│刑法第二百十│方法院檢察│
│    │二十五日，金額七萬三千一│洲」署│九條        │署九十八年│
│    │百五十元，發票人乙○○之│押一枚│            │度他字第二│
│    │支票的背書欄記載        │。    │            │八四五號卷│
│    │                        │      │            │第二六頁  │
└──┴────────────┴───┴──────┴─────┘
得於10日內上訴
附錄本案論罪科刑法條全文：
刑法第三百二十條第一項
意圖為自己或第三人不法之所有，而竊取他人之動產者，為竊盜
罪，處五年以下有期徒刑、拘役或五百元以下罰金。
刑法第二百零一條第一項
意圖供行使之用，而偽造、變造公債票、公司股票或其他有價證
券者，處三年以上十年以下有期徒刑，得併科三千元以下罰金。
刑法第二百十六條
行使第二百十條至第二百十五條之文書者，依偽造、變造文書或
登載不實事項或使登載不實事項之規定處斷。
刑法第二百十條
偽造、變造私文書，足以生損害於公眾或他人者，處五年以下有
期徒刑。


司法院資訊處製作；財團法人民間司法改革基金會備份。
